臺灣板橋地方法院交通事件裁定　　　94年度交聲字第1787號
原處分機關　交通部公路總局臺北區監理所板橋監理站
異　議　人　甲○○
　　　　　　　　　　　樓之1
上列異議人因違反道路交通管理處罰條例案件，對於交通部公路
總局臺北區監理所板橋監理站於民國94年9 月15日以板監裁字第
裁41-c00000000號所為之裁決處分（原舉發案號：臺北縣政府警
察局北縣警交字第c00000000 號），聲明異議，本院裁定如下：
    主      文
異議駁回。
    理      由
一、異議意旨略以：異議人即受處分人甲○○於民國94年6 月6
    日下午6 時13分許，騎乘EGG-478 號輕機車，行經臺北縣中
    和市○○街與興南路口，當時號誌燈右轉指示燈亮起，異議
    人即騎乘上開機車右轉，但被當時執勤之交通警察攔查，以
    異議人係違反道路交通管理處罰條例第60條第2 項第3 款之
    「未依號誌指示行駛」，惟異議人確係依照右轉指示燈之指
    示始為右轉，異議人不服上開舉發，於94年6 月14日向交通
    部公路總局臺北區監理所板橋監理站申訴，竟被該機關將上
    開舉發所違反之法條更正為道路交通管理處罰條例第53條「
    駕車行經有燈光號誌管制之交岔路口闖紅燈」，並裁處異議
    人罰鍰新臺幣（下同）一千八百元、記違規點數三點，為此
    不服，請求撤銷原處分云云。
二、按「汽車行駛至交岔路口，其行進、轉彎應依左列規定：一
    應遵守燈光號誌或交通警察之指示」，道路交通安全規則第
    102 條第1 項第1 款定有明文。又按「汽車駕駛人，行經有
    燈光號誌管制之交岔路口闖紅燈者，處新臺幣一千八百元以
    上五千四百元以下罰鍰」，道路交通管理處罰條例第53條第
    1 項定有明文。次按汽車駕駛人有第53條第1 項之情形者，
    除依原條款處罰鍰外，並記違規點數三點，同條例第63條第
    1 項第3 款亦定有明文。另按道路交通管理處罰條例或道路
    交通安全規則所規範之汽車，係包括機器腳踏車，此觀道路
    交通管理處罰條例第3 條第8 款之規定自明。
三、經查：
  (一)本件異議人即受處分人甲○○於94年6 月6 日下午6 時13分
    許，騎乘EGG-478 號輕機車，行經臺北縣中和市○○街與興
    南路口，異議人騎乘上開機車右轉，但被當時執勤之交通警
    察攔查，以異議人係違反道路交通管理處罰條例第60條第2
    項第3 款之「未依號誌指示行駛」，異議人不服上開舉發，
    於94年6 月14日向交通部公路總局臺北區監理所板橋監理站
    申訴，被該機關將上開舉發所違反之法條更正為道路交通管
    理處罰條例第53條「駕車行經有燈光號誌管制之交岔路口闖
    紅燈」，並裁處異議人罰鍰一千八百元、記違規點數三點等
    情，此有臺北縣政府警察局北縣警交字第c00000000 號舉發
    違反道路交通管理事件通知單影本與交通部公路總局臺北區
    監理所板橋監理站94年9 月15日板監裁字第裁41-c00000000
    號違反道路交通管理事件裁決書各一件在卷可稽。惟異議人
    固坦承有於上開時地，騎乘EGG-478 號輕機車右轉之情，然
    否認有上開違規行為，並以前揭情詞置辯。然查，證人即原
    舉發值勤員警乙○○到庭具結證稱：「（請敘述對於異議人
    開罰單之經過？）異議人於上開時地騎機車，由景新街右轉
    安樂路，我看到該處之燈號是紅燈亮著，我就攔下異議人，
    要她拿出行、駕照，她跟我說他騎的時候有右轉指示燈，我
    跟她說她有意見的話，可以申訴，且我指著號誌燈跟異議人
    說目前是紅燈。」、「（該處右轉指示燈亮了之後，多久會
    有紅燈？）我沒有詳細計算，但右轉指示燈亮時，異議人如
    果這時候右轉是沒有錯的，可是當時興南路的往永和的車輛
    已經在行進間，代表該時段不可能有右轉指示燈，一定是紅
    燈亮。」等語（見本院94年11月3 日訊問筆錄）。足徵在異
    議人騎機車右轉時，與其垂直之路面係處於綠燈狀態，故當
    時在異議人面前之號誌燈應是只有紅燈，不可能有右轉指示
    燈，否則二條道路之車輛即有發生車禍之危險。
  (二)抑且，經本院至現場履勘，以碼錶測試異議人所看到之右轉
    指示燈熄滅變成紅燈狀態，與上開號誌燈處於垂直路面道路
    之號誌燈之相關情形為何？經三次測試，在右轉指示燈熄滅
    後再過4.97秒、5.03秒、5.94秒後（平均為5.31秒），與上
    開號誌燈處於垂直路面道路之號誌燈始變成綠燈狀態，該路
    面上之車輛始得通行，再上開間隔時間與94年6 月間異議人
    被攔查時之間隔時間大致相同等情，業經本院到場勘驗屬實
    ，並經證人即警員乙○○證述在卷（見本院94年11月15日勘
    驗筆錄）。況證人即攔查異議人之警員係在看到與異議人所
    看到之上開號誌燈處於垂直路面道路之號誌燈變成綠燈狀態
    ，並引導該路面之車流行進時，始看到異議人騎乘機車，而
    當時異議人該方之號誌燈係處於紅燈狀態，並無何右轉指示
    燈亮起之情形等情，迭經證人即攔查異議人之警員乙○○結
    證或證述明確（見本院94年11月3 日訊問筆錄、本院94年11
    月15日勘驗筆錄）。既然在異議人所看到之右轉指示燈熄滅
    平均再過5.31秒後，與上開號誌燈處於垂直路面道路之號誌
    燈始變成綠燈狀態，該路面上之車輛始得通行，從而，在乙
    ○○警員攔查異議人之前，與異議人所看到號誌燈處於垂直
    路面道路之號誌燈已變成綠燈狀態，且乙○○警員亦已引導
    該路面之車流行進，則異議人在右轉時右轉指示燈應已熄滅
    而變成紅燈狀態，故異議人當時確係駕車行經有燈光號誌管
    制之交岔路口闖紅燈一節，堪以認定。
  (三)參以，證人乙○○與異議人素不相識，亦無怨隙，應無故意
    為不實證述之可能，是異議人於前揭時、地騎乘機車之上開
    違規事實，堪以認定。再交通警員掣單舉發違反道路交通管
    理處罰條例所列之違規事實，本質上為行政處分，係公務員
    基於職務上權力，依法就特定之具體事件所為具有公法上效
    果之單方行政行為，基於公務員為公法上行為具有公信力之
    原則，該行政處分當可被推定為真正，其據以依法處分之事
    實認定亦為真正無誤，此與民事訴訟法第355 條第2 項規定
    ：「文書依其程式及意旨得認作公文書者，推定其為真正」
    之情形相同；反之，若謂公務員一切行政行為均需預留證據
    以證其實，則國家行政勢必窒礙難行，據此，刑事訴訟法就
    犯罪證據有關之規定中與屬行政秩序罰之交通違規裁罰本質
    不合之部分，自不在準用之列。從而，異議人既未就執勤警
    員之舉發有誤提出相關證據以供調查，本院經查亦無任何證
    據足資證明其有捏造事實違法取締之情事，則執勤警員本其
    維護交通秩序、安全職責所為之舉發，自應受到合法、正確
    之推定。
  (四)本件異議人前開違規之事證已足堪認定，是原處分機關依前
    揭道路交通管理處罰條例之規定，以及「違反道路交通管理
    事件統一裁罰基準表」，就異議人騎機車闖紅燈之部分，裁
    處罰鍰一千八百元、記違規點數三點之處分，核無違誤，並
    將原舉發單位原先所引之交通管理處罰條例第60條第2 項第
    3 款之「未依號誌指示行駛」，更正為道路交通管理處罰條
    例第53條「駕車行經有燈光號誌管制之交岔路口闖紅燈」，
    並無何違法或不當之處，本件異議人之異議為無理由，應予
    駁回。
據上論斷，應依道路交通案件處理辦法第19條，裁定如主文。
中　　華　　民　　國　　94　　年　　11　　月　　22　　日
                          臺灣板橋地方法院交通法庭
                              法  官  許必奇
以上正本證明與原本無異。
如不服本裁定應於送達後5日內向本院提出抗告狀
                              書記官　金和國
中　　華　　民　　國　　94　　年　　11　　月　　22　　日
